【裁判字號】    99,交聲,619
【裁判日期】    990630
【裁判案由】    聲明異議
【裁判全文】
臺灣臺南地方法院交通事件裁定         99年度交聲字第619號
原處分機關  交通部公路總局嘉義區監理所臺南監理站
異  議  人
即受處分人  伍政小客車租賃有限公司
法定代理人  甲○○
上列受處分人因違反道路交通管理處罰條例案件，對於交通部公
路總局嘉義區監理所臺南監理站，民國99年5月14日所為之裁決
處分（處分案號：嘉監南字第裁74-SK0000000號）聲明異議，本
院裁定如下：
      主  文
原處分撤銷。
伍政小客車租賃有限公司不罰。
      理  由
一、原處分意旨略以：異議人伍政小客車租賃有限公司所有車號
    1485-JJ號租賃小客車（下稱系爭汽車），於民國（下同）
    99年4月18日3時46分許，行經最高限速70公里之臺南市○○
    路觀海橋下橋處近府安路路口南向路段處時，為員警以雷達
    測速儀器測得其行車速度為時速145公里，有超速75公里之
    違規事實。經臺南縣警察局交通警察隊（下稱舉發機關）員
    警予以製單舉發，嗣原處分機關即交通部公路總局嘉義區監
    理所臺南監理站，以本件違規事實明確，乃依道路交通管理
    處罰條例（下稱處罰條例）第43條第1項第2款、第63條第1
    項第3款、第24條第1項第3款及違反道路交通管理事件統一
    裁罰標準表之規定，裁處汽車所有人吊扣汽車牌照3個月等
    語。
二、異議意旨略以：異議人所有之系爭汽車於99年4月17日18 時
    36分起至同年月24日23時58分間，係由第三人林泓賓承租中
    ，依約定租賃期間違規所生之處罰案件，即有關酗酒、飆車
    、及危險駕駛罰鍰部分，均由承租人負擔。惟第三人林泓賓
    駕駛系爭汽車既有上揭違規，異議人業依道路交通管理處罰
    條例第85條第1項之規定，於應到案期間內向原處分機關表
    明應歸責之人為第三人林泓賓，原處分機關自應依法處罰應
    歸責之人；且依行政罰法第7條第1項之規定，違反行政法上
    義務之行為非出於故意或過失者，不予處罰，異議人將系爭
    汽車出租後，已無法對系第三人違規使用爭汽車為有效之預
    見防範，故不應處罰異議人為是。然原處分機關不查上情卻
    逕以異議人乃汽車所有人為由，裁處異議人吊扣汽車牌照3
    個月之處分，此舉顯與前揭法令有違等語，爰聲明異議，請
    求撤銷原處分。
三、按路交通管理處罰條例第43條第4項所以規定：「汽車駕駛
    人有第1項第1款、第2款或前項行為者，並吊扣該汽車牌照3
    個月」，其目的是在預防具有高度危險駕駛之行為人避免再
    犯，危及其他用路人的生命、身體、財產所為之加重處罰。
    因此，汽車駕駛人與汽車所有並非同一人，而違反上開規定
    時，如對汽車所有人裁處上開吊扣汽車牌照3個月之處罰，
    並不能達預防具有高度危險駕駛之行為再犯之目的。因此，
    自無對非駕駛人之汽車所有人裁處「吊扣汽車車牌照3個月
    」之必要。另依同條例第85條第1項規定：「本條例關於車
    輛所有人之處罰，如應歸責於運送人、租用人或使用人，亦
    適用之」；同條第2項規定：「本條例關於車輛所有人之處
    罰，如應歸責於車輛駕駛人者，處罰車輛駕駛人」；又同條
    第3項規定：「本條例關於車輛駕駛人之處罰，如應歸責於
    車輛所有人者，處罰車輛所有人」。上開規定，均以應歸責
    之人為處罰之對象，並非以形式上應處罰之汽車所有人或駕
    駛人為處罰對象。是受處分人將小客車出租，承租人違規超
    速行駛，自不能令非駕駛人之受處分人負責，處罰吊扣其汽
    車牌照，臺灣高等法院臺中分院96年度交抗字第671號裁定
    意旨參照。另按違反行政法上義務之行為非出於故意或過失
    者，不予處罰，行政罰法第7條第1項亦有明文。
四、本院審酌：
  (一)舉發機關以上揭事由舉發異議人，原處分機關據此裁處異議
    人吊扣汽車牌照3個月之事實，固有原處分機關嘉監南字第
    裁74-SK0000000號裁決書及舉發機關南市警交字第SK000000
    0號舉發通知單等件在卷為證。
  (二)惟異議人以上揭陳詞置辯，並提出營利事業登記證、系爭汽
    車租賃契約書、第三人林泓賓之汽車駕駛執照影本、第三人
    楊家豪之中華民國國民身分證影本等件為證（本院卷第6、8
    、9頁）；經核其租賃契約書之內容，第三人林泓賓係於99
    年4月17日18時36分起至同年月24日23時58分間租用系爭汽
    車，異議人辯稱系爭汽車於違規時出租予第三人林泓賓乙節
    ，足堪認定。本件汽車所有權人即受處分人既非違規汽車駕
    駛人，揆諸前開法條意旨說明，自屬不能歸責，則原處分機
    關就此處罰異議人，與法實有未洽，應由本院裁定將原處分
    撤銷，另為異議人不罰之諭知，以資適法。
五、據上論斷，應依道路交通管理處罰條例第87條第2項、道路
    交通案件處理辦法第20條前段，裁定如主文。
中    華    民    國    99    年    6     月    30    日
                  交通法庭   法  官  廖建彥
以上正本證明與原本無異。
如不服本裁定應於送達後5日內向本院提出抗告狀（應附繕本）
。
                             書記官  吳揆滿
中    華    民    國    99    年    6     月    30    日

司法院資訊處製作；財團法人民間司法改革基金會備份。
